【裁判字號】    90,聲再,173
【裁判日期】    900807
【裁判案由】    毒品危害防制條例聲請再審
【裁判全文】
臺灣高等法院臺中分院刑事裁定                      九十年度聲再字第一七三號
    再審聲請人
    即受判決人  甲○○
    再審聲請人
    即受判決人  乙○○
右列聲請人因違反肅清煙毒條例案件，對於本院八十八年度上更一字第二十五號中華
民國八十八年四月二十七日確定判決（臺灣臺中地方法院檢察署八十六年度偵字第二
一三八號 ）聲請再審，本院裁定如左：
      主  文
再審之聲請駁回。
      理  由
一、聲請意旨略稱：被告陳火爐所謂「民國（下同）八十五年十二月底起至八十六年
    一月十七日先後依序為其購買三次毒品，八十六年一月十四日購買三千元、五千
    元忘了，最後一次買一萬二千元為八十六年一月十七日，確切虛捏，查三千元那
    次聲請人收押在臺中看守所，有中檢刑保收字第○○五四一九號、日期八六、一
    、一四收據可查，五千元那次忘了，無憑無據子虛烏有，八十六年一月十七日買
    一二○○○元更離譜，證人謂「當日未交易，搜身時沒找到毒品」無因即無果，
    並有時間之存在為原則，八十六年一月十七日下午五時許，查獲陳火爐執有毒品
    ，聲請人甲○○晚上十時許，才至現場打電話，而況該日當事人各處，大雅、大
    甲等處絕無能力交易。確切同為被告陳火爐偽言虛構。爰依刑事訴訟法第四百二
    十條、第四百四十一條之規定聲請再審等情。
二、按刑事訴訟法第四百二十條、第四百二十一條聲請再審，其所謂發見確實之新證
    據，係指就新證據之本身形式上觀察，毋須經調查程序，顯然可認為足以動搖原
    確定之判決而言，至於漏未審酌之證據，必須該證據確為真實，而足以據以認定
    受判決人應受無罪或免訴或輕於原審所認定之罪名而後可，否則不足以推翻原審
    所認之罪名，即與聲請再審之要件不合。且按有罪之判決確定後，為受判決人之
    利益聲請再審，必其聲請之理由合於刑事訴訟法第四百二十條第一項所定情形之
    一及第四百二十一條有足以影響於判決之重要證據漏未審酌者，始准許之。本件
    聲請人所舉聲請再審之理由為、被告陳火爐所謂「八十五年十二月底起至八十
    六年一月十七日先後依序為其購買三次毒品，八十六年一月十四日購買三千元、
    五千元忘了，最後一次買一萬二千元為八十六年一月十七日，確切虛捏，查三千
    元那次聲請人收押在臺中看守所，有中檢刑保收字第○○五四一九號、日期八六
    、一、一四收據可查，惟陳火爐於偵查中即供稱：「三千元那次向他女兒（指乙
    ○○）買的」（詳見臺灣臺中地方法院檢察署八十六年度偵字第二一三八號第二
    十八頁），且經本院調取乙○○及甲○○八十五年十一月起至八十六年一月十七
    日之臺灣臺中看守所入所紀錄，乙○○於八十五年十二月七日羈押至八十五年十
    二月九日具保出所，有臺灣臺中看守所九十年七月三十日九十中所正總字第二五
    ○二號函一份在卷可稽。而甲○○於八十六年一月十八日入臺灣臺中看守所，有
    臺灣臺中看守所九十年七月五日九十中所正總字第二二三二號函一份在卷可稽。
    尚無從認定被告陳火爐上開所證有何虛偽之處。、另聲請意旨以：「證人謂『
    當日未交易，搜身時沒找到毒品』無因即無果，並有時間之存在為原則，八十六
    年一月十七日下午五時許，查獲陳火爐執有毒品，聲請人甲○○晚上十時許，才
    至現場打電話，而況該日當事人各處，大雅、大甲等處絕無能力交易。確切同為
    被告陳火爐偽言虛構」等語，惟原確定判決以：「查被告等確於前開時、地，共
    同販賣海洛因予陳火爐施用各情，迭據陳火爐於警訊及檢察官初訊時供陳屬實（
    見偵查卷第十一、十二、二十七、二十八、二十九頁），雖陳火爐該二次之供述
    就購買海洛因之次數及金額並不一致，其於警訊時稱：『（海洛因來源）都是向
    甲○○（當場指認）、乙○○父女購買』、？（如何購買﹖數量﹖價錢﹖）大約
    於二個月前（八十五年十二月初開始）打電話（０４）0000000叫貨，每
    次購買三千元至一萬二千元不等，大約一星期購買一次。價錢是每半錢新台幣壹
    萬貳仟元』、『（你打０４－0000000電話叫貨由誰接聽電話﹖由誰送貨
    ﹖如何交易﹖）甲○○、乙○○父女兩人都有。大部分是乙○○送貨，其中有二
    次是甲○○與乙○○一起送貨。他們每次都到大雅鄉○○路○段二二巷打（０４
    ）0000000我住處電話叫我開門，然後將海洛因送到我住處交給我，一手
    交錢一手交貨』（見偵查卷第十一、十二頁）；嗣於檢察官初訊時供稱：『向甲
    ○○買毒品有三次，第一、二次時間忘了，第三次在昨天（即八十六年一月十七
    日），大約在八十五年十二月底向他買二次』、『（每次買多少）有次買三千元
    ，向他女兒買，甲○○載他女兒來，第二次買五千元，被查獲這次買一萬元，他
    們將毒品送到我家』、『（如何與他們聯絡）打0000000號電話聯絡乙○
    ○接洽，有時甲○○接聽，向他說要多少貨請送到我家』、『乙○○與他父親送
    過二次貨給我，甲○○載她到我家下車拿貨給我，甲○○在車上，此次乙○○沒
    來』等語（見偵查卷第二十七、二十八頁）；但查陳火爐前開二次供述，均始終
    指稱伊施用之毒品係向被告等購買，再者，陳火爐於警訊中供稱伊向被告等購買
    海洛因，其中之二次，係被告等一起送貨，即於偵查中亦為相同之陳述，再參諸
    陳火爐於原審審理時猶直承向被告乙○○購買海洛因不諱等情（見原審卷第二十
    九頁至第三十一頁），顯然陳火爐所供確有向被告等購買三次海洛因，應可採信
    ；至陳火爐所供第三次即八十六年一月十七日向被告等購買海洛因之價格，固有
    一萬元及一萬二千元之別，然本院斟酌陳火爐於警訊伊始，即供承其每次購買三
    千元至一萬二千元不等，價錢是每半錢一萬二千元（見偵查卷第十一頁），嗣於
    原審審理時亦明確陳稱曾一次買過一萬二千元不諱（見原審卷第二十九頁），故
    本院認為陳火爐第三次所購買海洛因金額應為一萬二千元，而非如其於偵查中所
    陳明之一萬元，併此敘明；再者，陳火爐另於原審審理時所供向被告等購買海洛
    因之次數，雖與其於警訊及偵查中所稱不合，但本院斟酌警訊及偵查中，較案發
    時間比較接近，記憶當較清晰，因認應以其於警訊及偵查中所陳為準，亦此敘明
    。次查陳火爐於原審猶供陳確曾請被告乙○○幫忙調海洛因等情無訛（見原審卷
    第八十三、八十四頁），證人即警員林梅茂於偵查中證稱：『‧‧‧後他（指陳
    火爐）打電話問乙○○有沒有貨，乙○○交待不要在電話中談，會再與他聯絡，
    這是陳火爐打的第二通電話，第一通電話陳火爐說要半兩，乙○○說電話中不要
    亂說，後乙○○有打電話到陳火爐家中求證是否要半兩（應該是一男子打電話）
    約半小時後事。求證是說是否要半兩，陳火爐說沒錯，對方說到大雅時再打電話
    給他（我們計算路程約半小時）約在臺中大雅醫院附近等待，我在電話亭附近見
    有一男子開著車子下車打電話，手中有一紙條寫有陳火爐家中電話，他說到巷口
    拿貨，打完電話他走到廂型車旁等，我們三人上前抓他，到巷子時他掙扎，搜身
    時沒找到毒品，但在他所站位置找到三支針筒‧‧‧』（見偵查卷第四十九頁）
    ，於本院前審審理時亦結稱係警員黃家將在旁聽陳火爐打電話，同事說人到了會
    打公共電話，乃前往電話亭旁埋伏，見被告甲○○入內拿紙條打陳火爐家之電話
    ，即上前圍捕等情（見本院前審卷第四十一頁至第四十四頁），此與被告乙○○
    於原審中所供陳火爐於八十六年一月十七日下午又打電話給伊，要向伊調藥，即
    買毒品之意，伊告訴陳火爐不要在電話中亂講話，見面再說，伊父親即被告甲○
    ○要去臺中，伊就寫一張字條給被告甲○○，請被告甲○○於臺中回來時去載陳
    火爐等語相符（見原審卷第四十四頁），即被告甲○○於警訊及本院前審審理時
    亦均供稱係要載陳火爐至伊家取毒品等語（見偵查卷第九頁，本院前審卷第三十
    一頁），足認陳火爐於警訊及偵審中所稱向被告等購買海洛因等情，應與事實相
    符而堪採信；至被告甲○○雖辯稱其於警訊有遭刑求，並有臺灣臺中看守所檢附
    被告甲○○入所健康檢查表、內外傷記錄表、筆話筆錄云云，但查被告甲○○於
    警訊時並未遭到刑求，其受傷係因遭逮捕時掙扎所致乙節，已據證人林梅茂於本
    院前審審理時證述明確（見本院前審卷第四十六頁），即被告甲○○亦無法指明
    究係何人對伊刑求，故本院認其所辯遭刑求乙節，尚難採信；又被告甲○○於警
    訊既已自承係於前開時、地約陳火爐外出欲帶他至其臺中縣大甲鎮住處向被告乙
    ○○拿毒品，嗣於本院前審審理時亦為相同之供述，已如前述，本院參諸陳火爐
    於偵查中經檢察官訊以為何被告甲○○載伊時，陳火爐答稱係向被告甲○○買毒
    品，及陳火爐供稱被告甲○○知悉被告乙○○販賣毒品之情事（見偵查卷第二十
    八、二十九頁），暨被告乙○○於原審所供係陳火爐打電話向其買海洛因，其要
    陳火爐不在電話中亂講，見面再說，乃寫一張字條交被告甲○○，於臺中回家時
    去載陳火爐等節，足見被告甲○○上開供述，實與事實相符，應可採信，其事後
    空言翻異，自屬推諉刑責之詞，尚難採信；另被告甲○○之選任辯護人蕭文濱律
    師雖亦聲請勘驗本院前審之錄音帶，以證明被告甲○○確未供承係要載陳火爐去
    取毒品云云，惟該筆錄係經被告甲○○當庭閱覽無訛後始簽名，有該案卷可稽，
    且本院前審法官係於被告為上開供述後，再訊以「毒品寄放你家﹖」，被告甲○
    ○尚答稱：『是的，他（指陳火爐）怕途中臨檢，他自己放在何處我不知道』（
    見本院前審卷第三十一頁），顯然被告甲○○就此部分應無誤為陳述或書記官筆
    錄記載錯誤之情事，再者，被告甲○○之選任辯護人蕭文濱律師聲請勘驗本院前
    審之錄音帶，於法尚有未合，併此敘明。又陳火爐於八十六年一月十七日向被告
    等購買而為警查扣之海洛因四小包，經警檢送法務部調查局鑑驗結果，確為海洛
    因無訛，有該局八十六年四月十五日第00000000號鑑定通知書在卷可稽
    （見偵查卷第八十二頁），且陳火爐經警採取尿液送請臺中縣衛生局鑑定結果，
    確有毒品嗎啡之陽性反應之事實，亦有該局檢驗尿水報告書存卷可參（見偵查卷
    第二十一頁）。而陳火爐施用毒品海洛因部分，因供出毒品來源係向被告等購買
    而獲得減輕其刑乙節，復有原審判決可考，顯然陳火爐嗣於本院審理時改稱未向
    被告等購買海洛因，自係故為迴護之詞，尚不足為憑。綜上所述，足認被告等矢
    口否認犯行，乃圖卸刑責之詞，均不足為憑，此外，尚有前開記載有「火爐00
    00000」字樣之紙條一張扣案可稽，事證明確，被告等之犯行均堪認定，各
    應予依法論科。」等語，業已就聲請人甲○○、乙○○二人販毒品之犯行詳為勾
    稽。聲請人甲○○、乙○○二人右揭聲請理由，核與上引刑事訴訟法第四百二十
    條、第四百二十一條所定聲請再審之要件無一相符，應認為無再審理由，爰依同
    法第四百三十四條第一項，裁定如主文。
中       華       民       國   九  十    年     八      月     七      日
                                臺灣高等法院臺中分院刑事第三庭
                                      審判長法  官  方  艤  駐
                                            法  官  劉  連  星
                                            法  官  胡  忠  文
右正本證明與原本無異。
如不服本裁定，應於裁定送達後五日內向本院提出抗告狀。
                                            書記官  粘  銘  環
中       華       民       國   九  十    年     八      月     八      日
                                                                        Ｋ


司法院資訊處製作；財團法人民間司法改革基金會備份。
